【裁判字號】    90,訴,1552
【裁判日期】    901031
【裁判案由】    廢棄物清理法
【裁判全文】
高雄高等行政法院判決                              九十年度訴字第一五五二號
                              .
    原      告  陸仕企業股份有限公司
    代  表  人  甲○○
    訴訟代理人  己○○
    被      告  屏東縣內埔鄉公所
    代  表  人  乙○○  鄉長
    訴訟代理人  庚○○
                戊○○
右當事人間因廢棄物清理法事件，原告不服屏東縣政府中華民國九十年五月二十三日
九十屏府秘法字第八一九八六號訴願決定，提起行政訴訟，本院判決如左：
    主  文
原告之訴駁回。
訴訟費用由原告負擔。
    事  實
甲、事實概要：
    緣原告係從事食品加工製造業者，因廠區內堆置廢紙箱、廢塑膠袋、空桶等一般
    事業廢棄物，未依規定以網路傳輸方式申報其事業廢棄物之產出、貯存、清除、
    處理及再利用情形，經行政院環境保護署（下稱行政院環保署）稽查人員於民國
    （下同）八十九年十一月二十七日查獲，函請屏東縣政府轉知被告依法告發處分
    ，被告乃以原告違反廢棄物清理法第十三條第三項第二款之規定，依同法第二十
    五條第一款規定裁處罰鍰新台幣（下同）六萬元，原告不服，提起訴願，遭決定
    駁回，遂提起本件訴訟。
乙、兩造聲明：
一、原告聲明求為判決：訴願決定及原處分均撤銷。
二、被告聲明求為判決：原告之訴駁回。
丙、兩造之爭點：
一、原告主張之理由：
    依廢棄物清理法第二條規定，所謂一般廢棄物為垃圾、糞尿、動物屍體或其他非
    事業機構所產生足以污染環境衛生之固體或液體廢棄物；而一般事業廢棄物為由
    事業機構所產生有害事業廢棄物以外之廢棄物。查原告公司之一般事業廢棄物為
    無害之有機污泥，其產生貯存及處理皆有依規定上網申報。另一般廢棄物如垃圾
    等皆委由內埔鄉公所及合法環保工程公司清運該項廢棄物本就不需上網申報。而
    行政院環保署稽查人員所拍攝之照片所顯示並非一般事業廢棄物，而係原告為響
    應政府鼓勵資源回收，特將塑膠袋、紙箱、鐵容器等作分類後，再出售給廠商，
    不但無污染之虞，亦可回收資源以收再利用之效。至行政院環保署之稽查紀錄，
    因原告公司代表人未詳閱內容就予以簽名，然在訴願時既已提出上網之資料，即
    表示原告確有依規定上網申報之事實，被告不應加以科處罰鍰。
二、被告主張之理由：
    按廢棄物清理法第十三條第三項第二款規定：「經中央主管機關指定公告之事
    業機關，應依左列規定管理其廢棄物：．．．二、依中央主管機關規定之格式、
    項目、內容、頻率、暨書面或網路傳輸方式，申報其廢棄物之產出、貯存、清除
    、處理及再利用情形。」；同法第二十五條規定：「違反第十三條第三項規定者
    ，處二萬元以上五萬元以下罰鍰。經通知限期改善，仍未遵行者，按日連續處罰
    。情節重大時，並得命其停工或停業。」。本件被告係依據屏東縣政府八十九年
    十二月十九日屏環三字第二○○一二○號函轉行政院環保署八十九年十二月十一
    日環署督字第七四二八二號函及稽查紀錄表，依函示告發處分。原告訴稱「對於
    環境維護、廢水處理及一般廢棄物之處理皆依規定辦理，環保署所拍照片並非事
    業廢棄物及公司代表人未詳閱其內容予以簽名」等情，然竟未於稽查當時即提出
    說明，並向稽查人員詳述上網申報資料加予佐證，顯有違事理，不足為採，是以
    ，被告所為之處分於法有據，應予維持。
    理  由
一、按「本法所稱廢棄物，分左列二種：一、一般廢棄物：垃圾、糞尿、動物屍體或
    其他非事業機構所產生足以污染環境衛生之固體或液體廢棄物。二、事業廢棄物
    ：（一）有害事業廢棄物：由事業機構所產生具有毒性、危險性，其濃度或數量
    足以影響人體健康或污染環境之廢棄物。（二）一般事業廢棄物：由事業機構所
    產生有害事業廢棄物以外之廢棄物。．．．」「經中央主管機關指定公告之事業
    機構，應依左列規定管理其廢棄物：．．二、依中央主管機關規定之格式、項目
    、內容、頻率、暨書面或網路傳輸方式，申報其廢棄物之產出、儲存、清除、處
    理及再利用情形。」「有左列情形之一者，處二萬元以上五萬元以下罰鍰。經通
    知限期改善，仍未遵行者，按日連續處罰。情節重大者，並得命其停工或停業：
    一、違反第十三條第三項規定者。．．．」分別為廢棄物清理法第二條第一項、
    第十三條第三項第二款、第二十五條第一款所明定。
二、經查，原告從事食品加工製造業，為水污染防治法規定應申請排放許可證之工廠
    ，依行政院環保署八十八年七月三十一日（八八）環署廢字第○○五一五九二號
    公告事項第一條第十一款規定，應以網路傳輸方式申報事業廢棄物之產出、儲存
    、清除、處理及再利用之事業機構。因其廠區內所堆置之廢紙箱、廢塑膠袋及空
    桶等，未以網路傳輸方式申報該廢棄物之產出、貯存、清除、處理及再利用情形
    ，經行政院環保署稽查人員於八十九年十一月二十七日查獲之事實，為兩造所不
    爭執，並有行政院環保署八十九年十二月十一日（八九）環署督字第○○七四二
    八二號函及所附稽查紀錄、現場相片等附卷可稽，堪認為真實。原告雖主張其公
    司所產生之一般事業廢棄物為無害之有機污泥，皆有上網申報，至於廠區內所堆
    置之紙箱、塑膠袋、鐵容器等，係原告為響應政府鼓勵資源回收，特將其分類後
    ，再出售給廠商，並非一般事業廢棄物，本來就不需上網申報云云，惟查：（一
    ）按所謂一般廢棄物，係指垃圾、糞尿、動物屍體或其他非事業機構所產生足以
    污染環境衛生之固體或液體廢棄物，此觀之上開廢棄物清理法第二條第一項之規
    定自明。本件原告係從事製造麵條之事業機構，系爭廢紙箱、廢塑膠袋、空桶等
    原為包裝麵粉（原料）之容器，為原告所自承，另證人即資源回收業者丁○○亦
    於本院調查中到庭證稱：廢紙箱、廢塑膠桶並非垃圾，因為這些東西都是可以回
    收，伊都拿去賣給回收站等語，再者，依行政院環保署於八十五年十一月五日（
    八五）環署廢字第五三九四一號公告「廢鐵、廢紙、煤灰等一般事業廢棄物再利
    用之管理方式」及八十七年七月三十一日（八七）環署廢字第○○五一三七二號
    公告「增訂一般事業廢棄物再利用類別及管理方式」其內容係包括事業機構收集
    之廢鐵、廢紙、廢塑膠（容器）等物，又據證人即本件稽查員丙○○亦到庭證稱
    ：原告公司之廢紙箱、廢塑膠袋、空桶等係由事業機構所產生有害廢棄物以外之
    廢棄物，均認定為一般事業廢棄物等語，足見系爭廢紙箱、廢塑膠袋、空桶等並
    非上開廢棄物清理法所謂之垃圾等一般廢棄物，而係原告事業機構所產生之一般
    事業廢棄物，是原告主張系爭紙箱、塑膠袋、鐵容器（空桶）等，並非一般事業
    廢棄物云云，並非可採。（二）又一般事業廢棄物若採資源回收方式，即屬再利
    用之性質，依廢棄物清理法第十三條第三項第二款之規定，仍應上網申報，此經
    證人丙○○到庭證述無訛，並有其提出行政院環保署事業廢棄物管制中心網站有
    關廢棄物再利用申報作業問題集附卷可考。而系爭廢紙箱、塑膠袋、空桶等，係
    屬一般事業廢棄物，已如前述，原告雖係以資源回收再利用之方式處理，依法仍
    應上網申報其產出、貯存、清除、處理及再利用情形，是原告主張系爭紙箱、塑
    膠袋、空桶等係採資源回收方式，本來就不需上網申報云云，自不足取。
四、綜上所述，原告之主張，既無可取。從而，被告以原告所產生之廢紙箱、廢塑膠
    袋、空桶等一般事業廢棄物，未依廢棄物清理法第十三條第三項第二款之規定上
    網申報其產出、貯存、清除、處理及再利用情形，乃依同法第二十五條第一款規
    定，裁處罰鍰六萬元，其認事用法，洵無違誤，訴願決定予以維持，亦無不合，
    原告起訴意旨求予撤銷，為無理由，應予駁回。
據上論結，本件原告之訴為無理由，依行政訴訟法第一百九十五條第一項後段、第九
十八條第三項前段，判決如主文。
中      華      民      國      九十    年      十      月    三十一    日
                                高雄高等行政法院第一庭
                                            審判長法官  陳光秀
                                            法      官  林石猛
                                            法      官  呂佳徵
右為正本係照原本作成。
如不服本判決，應於判決送達後二十日內向本院提出上訴書狀，其未表明上訴理由者
，應於提起上訴後二十日內向本院提出上訴理由書（須按對造人數附繕本）；如於本
判決宣示或公告後送達前提起上訴者，應於判決送達後二十日內補提上訴理由書（須
附繕本）。未表明上訴理由者，逕以裁定駁回。
提起上訴應預繳送達用雙掛號郵票七份（每份三十四元）。
中      華      民      國      九十    年      十      月    三十一    日
                                            法院書記官  謝文輝


司法院資訊處製作；財團法人民間司法改革基金會備份。
